臺灣高等法院刑事裁定
111年度抗字第1478號
抗  告  人 
即  具保人  葉春聯


被      告  余金順


上列抗告人即具保人因沒入保證金案件，不服臺灣桃園地方法院
中華民國111年8月31日裁定（111年度聲字第2364號），提起抗
告，本院裁定如下：
    主  文
抗告駁回。                                             
    理  由
一、原裁定意旨略以：本案前經臺灣桃園地方檢察署指定保證金
    新臺幣（下同）2萬元，由抗告人即具保人葉春聯（下稱具
    保人）繳納現金後，釋放被告余金順乙節，有該署民國110
    年12月14日國庫存款收款書（存單號碼：刑字第00000000號
    ）在卷可佐；又被告傳喚、拘提後，均未能遵期到案執行，
    足認受刑人業已逃匿，原審審核認聲請為正當，應沒入具保
    人繳納之保證金2萬元及實收利息等語。
二、抗告意旨略以：被告夫妻、妻舅該時均被抓走，家中僅留有
    殘疾母親及2名幼童，因被告家中幼童無人照顧，只好保釋
    被告。然具保人為低收入戶、生活困難，實無法24小時看著
    被告，亦有請被告需按時報到，但實不知被告未報到之原因
    ，看到法院文書才知上情，是請鈞院念及具保人生活困難，
    不要沒入保證金云云。
三、按具保之被告逃匿者，應命具保人繳納指定之保證金額，並
     沒入之。不繳納者，強制執行。保證金已繳納者，沒入之
    。前項規定，於檢察官依刑事訴訟法第93條第3項但書及第2
    28條第4項命具保者，準用之，同法第118條定有明文。而具
    保者係以命具保人提出保證書或繳納相當之保證金方式，為
    羈押之替代手段。如由第三人繳納指定之保證金時，其繳納
    保證金之目的即在擔保被告之按時出庭或接受執行，使刑事
    訴訟程序得以順利進行。是沒入具保人繳納之保證金，應以
    被告「逃匿中」為其要件，亦即第三人繳納保證金為具保者
    ，於被告逃匿時，其所繳之保證金即應遭沒入。且因沒入保
    證金攸關具保人之財產權，如由第三人具保繳納保證金，於
    傳拘被告未獲，為使具保者有釐清被告是否故意逃匿之事實
    ，乃通知具保人限期協同或督促被告到案，使其有澄清或陳
    述意見之機會，以確認被告已否逃匿，於無效果時，再行沒
    入其保證金。此乃對具保人實施財產權上強制處分前，賦予
    其得以陳述、釐清之程序保障。（最高法院111年度台抗字
    第687號、第702號裁定意旨參照）。
四、經查：
  ㈠被告前因涉藥事法案件，經臺灣桃園地方檢察署檢察官指定
    保證金2萬元，由具保人出具現金保證後，已將被告釋放等
    情，有國庫存款收款書、具保人國民身分證正、反面影本（
    見執聲沒卷第5-7頁）在卷可稽。
  ㈡嗣該案經原審以111年度桃簡字第468號判處有期徒刑6月確定
    ，經送臺灣桃園地方檢察署執行，執行檢察官即依法傳喚被
    告到案執行，並通知具保人應通知或帶同被告於111年6月23
    日下午3時到案接受執行，逾期被告如逃匿，即依法聲請沒
    入保證金，而前開執行傳票及通知，分別於111年6月8日寄
    存送達於被告陳報之戶籍地址即新北市○○區○○街000巷00號
    、111年6月6日送達具保人陳報之戶籍地址即桃園市○○區○○
    路000巷00弄00○0號2樓，由具保人之妻陳瀅湘簽收，而被告
    經此合法傳喚並未按期到案執行，復經檢察官依法拘提未到
    案等節，有前開判決、本院被告前案紀錄表（見本院卷第37
    -38頁）、臺灣桃園地方檢察署送達證書、臺灣新北地方檢
    察署檢察官拘票暨111年7月13日拘提報告書、現場照片在卷
    可參（見執聲沒卷第11-19頁）。被告經檢察官傳喚，未前
    往報到接受執行，復經員警拘提無著，經臺灣桃園地方檢察
    署於111年8月16日以111年桃檢秀執4797號發布通緝，仍未
    緝獲乙節，亦有本院通緝紀錄表在卷可查。堪認被告已逃匿
    ，是原審裁定沒入具保人所繳納之保證金2萬元及實收利息
    ，並無違誤。
  ㈢抗告意旨雖以：其為低收入戶，生活困難，無法24小時看守
    通知被告云云。然按刑事訴訟法第119條第2項於103年1月29
    日修正公布，將「被告預備逃匿情形，於得以防止之際報告
    法院、檢察官或司法警察官而聲請退保者，法院或檢察官得
    准其退保，但另有規定者，依其規定」，修正為：「被告及
    具保證書或繳納保證金之第三人，得聲請退保，法院或檢察
    官得准其退保。但另有規定者，依其規定。」，修正後條文
    已放寬准許退保範圍，於第三人聲請退保時並未加諸任何限
    制，由法院或檢察官裁量是否准許。蓋具保為羈押之替代處
    分，以財產權之具保處分替代人身自由之羈押處分，而於具
    保人係第三人非被告，不願續任具保人而選擇退保時，基於
    具保目的在保全審判之進行及刑罰之執行，若具保人於法院
    或檢察官得採取適當措施，以保全審判進行及刑罰執行之際
    ，為退保之聲請，其聲請即非不具正當性及合理性，而得允
    許，俾能於國家刑事審判程序、刑罰權執行之保全外，亦確
    實兼顧被告及第三人基本權之保障。是具保人於具保停止羈
    押後，倘因個人因素或其他考量（例如家庭因素、財務因素
    等），自得依刑事訴訟法第119條第2項規定選擇請求退保，
    然倘具保人未擇為退保，自應以其具保金擔負具保責任，斷
    無於具保責任實現後，再請求免除責任之理。查本件具保人
    於被告逃匿前，未曾陳明無法擔負具保責任請求退保之意旨
    ，而本件送達具保人之傳票、送達證書亦已載明應到期日及
    「偕同余金順到庭，無正當理由不到庭，沒入保證金2萬元
    」之意旨，給予具保人陳述意見免除具保責任之機會，然具
    保人仍未將被告預備逃匿之情形，於得以防止之際報告法院
    ，以免除具保責任，揆諸前揭說明，具保人之具保金擔保責
    任仍持續存在，迨具保人未於前開指定執行期日督促被告到
    案接受執行、被告逃匿後，自難以請求免除具保之責任。是
    抗告意旨主張：無法擔負具保人責任，請求免除保證金之沒
    入云云，顯屬無據。
五、綜上，被告經合法傳喚、拘提未獲，原審因認被告確已逃匿
    ，而准許檢察官沒入保證金之聲請，於法尚無違誤。具保人
    執前揭理由提起抗告，指摘原裁定不當，為無理由，應予駁
    回。
據上論斷，應依刑事訴訟法第412條，裁定如主文。
中　　華　　民　　國　　111 　年　　9 　　月　　30　　日
              　　刑事第十一庭  審判長法  官  張江澤
                                      法  官  章曉文
                                      法  官  郭惠玲
以上正本證明與原本無異。
如不服本裁定，應於收受送達後五日內向本院提出抗告狀。
                                      書記官  湯郁琪
中　　華　　民　　國　　111 　年　　9 　　月　　30　　日